【裁判字號】    98,易,1278
【裁判日期】    980810
【裁判案由】    妨害自由
【裁判全文】
臺灣板橋地方法院刑事判決              98年度易字第1278號
公  訴  人  臺灣板橋地方法院檢察署檢察官
被      告  甲○○
選任辯護人  劉昌崙律師
            林聖彬律師
上列被告因恐嚇案件，經檢察官提起公訴（98年度偵字第5508號
），本院判決如下：
    主  文
甲○○無罪。
    理  由
一、公訴意旨略以：被告甲○○因陳國信為其操作股票遭受損失
    ，心有不甘，與三名真實姓名年籍不詳之成年男子，於民國
    97 年12 月22日19時許，前往陳國信位於臺北縣永和市○○
    街31 巷2號4 樓住處，按門鈴欲找陳國信協商損失賠償問題
    ，然因陳國信外出未歸，陳國信之父乙○○聽聞後即下樓察
    看，而陳國信之母丙○○○則躲在上開住處一樓之樓梯間觀
    看，甲○○竟與該三名男子共同基於恐嚇之犯意，由其中一
    名約20歲之男子向乙○○恫稱：「陳國信需給付100 萬，不
    然我知道你家，我會常來，你們我都認得，讓我遇到會被我
    打得很慘」、「未給付100 萬元，要把門撞壞」等語，致乙○○心生畏懼，致生危害於安全，案經乙○○告訴，因認被
    告涉有共犯刑法第305 條之恐嚇罪嫌云云。
二、按公訴人認被告甲○○涉有上揭恐嚇罪之犯行，無非以其犯
    罪事實有被告之供述、告訴人乙○○之指訴、證人丙○○○
    、陳國信等之證述可資佐證為其論據。惟訊據被告甲○○堅
    決否認有上揭恐嚇之犯行，辯稱：伊當天係為找陳國信索討
    股票投資虧損協商負擔金額，而獨自一人至告訴人住處樓下
    欲找陳國信未遇，與告訴人短暫談話後，隨即離去，並無與
    其他男子共同至該處恐嚇告訴人等語。辯護人亦為被告辯護
    稱：告訴人於警詢時指稱係被告向其恐嚇，然其後於偵查中
    則稱係另一名同行前往之約20歲男子向其恐嚇，所言前後不
    一，並與事實不符；另證人陳蘇罔礙於警詢稱其當時係躲在
    樓梯間聽聞，然告訴人於警詢則稱案發時丙○○○躲在家中
    不敢出來，二人所述亦有矛盾；又本件告訴人之提告，有為
    免除其子陳國信債務壓力，意圖使被告畏而再向陳國信催討
    債務之嫌等語。
三、按犯罪事實應依證據認定之，無證據不得認定其犯罪事實，
    刑事訴訟法第154 條第2 項定有明文。而所謂證據，係指足
    以證明被告確有犯罪行為之積極證據而言，該項證據須適於
    為被告犯罪之證明者，始得採為斷罪之資料；再告訴人之告
    訴，係以使被告受刑事訴追為目的，是其陳述是否與事實相
    符，仍應調查其他證據以資審認（參照最高法院69年臺上字
    第4913號、52年臺上字第1300號等判例要旨）。又按認定犯
    罪事實所憑之證據，必須達於一般人均可得確信其為真實之
    程度，而無合理之懷疑存在時，始得據為被告有罪之認定，
    倘若犯罪事實之證明尚未達此一程度，仍有合理之懷疑存在
    ，則應為被告有利之推定，仍不能遽為被告有罪之判斷，此
    亦為刑事訴訟法第154 條犯罪事實應依證據認定之證據裁判
    原則及因保障被告人權無罪推定原則之所在（參見最高法院
    76年度臺上字第4986號判例、91年度臺上字第39號刑事判決
    等意旨）。經查：
    (一)本件被告固不否認有於上揭時地，因股票投資虧損一事，
      至告訴人住處樓下，欲找告訴人之子陳國信協商之情，惟
      自警詢、偵查至本院審理時，始終均堅決辯稱僅有其一人
      獨自前往等語，雖告訴人乙○○、證人丙○○○夫妻均指
      證稱被告係帶同三名不詳成年男子共同前往出言恐嚇，當
      天鄰居聽聞有人大聲滋事，均將門戶緊閉不敢出門云云（
      見偵查卷33、34頁），然經警查訪告訴人住處鄰近住戶，
      均無人指證稱有於案發當日聽聞告訴人上開指述之被告恐
      嚇之情（見偵查卷51至55頁），且參諸卷附被告提出之告
      訴人指述案發現場照片、Google衛星空照圖像所示，告訴
      人指述之案發現場尚屬道路寬敞巷道，晚上8 時許仍有人
      車往來，且該處樓下為私人宮廟，是上開告訴人、證人指
      述被告夥同多人恐嚇情節果真屬實，鄰近住戶或路人豈有
      無人聽聞或圍觀而緊閉門戶不出，可見告訴人、證人上開
      指述情節有違常情，尚非無疑。
    (二)次查，告訴人於其指述案發當日果真受有被告攜眾前往恐
      嚇被害之情，衡諸常情，基於一般人被害畏懼心理，亦當
      於當日或其後相近數日內即報案提出告訴，然本件告訴人
      卻遲至98年1 月20日始向警報案提出告訴，距其指述之案
      發日97年12月22日，相隔將近一個月之久，此亦與上述常
      情有悖。再者，告訴人於較近於其指述案發日期之警詢時
      ，原係指訴稱：案發當日係被告帶同三人至其住處尋找陳
      國信未遇，其下樓查問時，由被告對其出言恐嚇，說完之
      後被告就帶著那三人離開，其妻丙○○○當時害怕躲在家
      中不敢出來云云（見偵查卷8 頁），然其後於偵審中則改
      稱：被告當天帶同三人前來找陳國信，其請他們四人上樓
      談，但對方拒絕，之後其下樓，其中一名約20歲男子即出
      言對其恐嚇，被告則以電話談話中，其聽完後即稱此事與
      其無關，然後就上樓；當時被告在打電話，沒有與其講話
      ，其聽到他們說要修理，很害怕，就趕快跑到樓上去，他
      們才離開云云（見偵查卷33頁、本院98年7 月24日審判筆
      錄4 至6 頁），亦見告訴人指述出言恐嚇之人、被告等人
      恐嚇後離開時點等節前後均有不一，其可信度已非無疑；
      復觀諸證人丙○○○於警詢原證稱：案發時其有到樓梯口
      看一下，但不敢出來，只有聽到被告對其夫乙○○大小聲
      云云（見偵查卷11頁），其後於偵審中又證稱：其當天陪
      同其夫乙○○下樓，但不敢出面躲在樓梯間，其看見被告
      夥同三名不詳成年男子前來，當時是年約20歲男子出言恐
      嚇，被告沒有講話云云（見偵查卷34頁、本院98年7 月24
      日審判筆錄6 至10頁），亦見證人不僅對恐嚇之人所言前
      後不一，對其在場情節，亦與告訴人上開所述情節有異，
      由此亦見告訴人、證人丙○○○上開指證之情節，是否與
      事實相符，顯有疑義。況另衡諸告訴人乙○○、證人丙○○○係與被告有投資糾紛之陳國信之父母，二人上開對被
      告之指述，不免有迴護陳國信之虞，是其二人之指證，若
      無其他具體證據可資佐認屬實，亦尚難遽以採為被告有罪
      之認定。
    (三)又告訴人、證人丙○○○上開所述：被告有帶同三人至其
      住處，其中一名約20歲男子有對告訴人出言恐嚇云云，縱
      係屬實。惟按共同正犯對其他共同正犯所實施之行為負其
      全部責任者，以就其行為有犯意之聯絡為限，若他犯所實
      施之行為，超越原計畫之範圍，而為其所難預見者，則僅
      應就其所知之程度，令負責任，未可概以共同正犯論。查
      本件被告前往告訴人住處，其主要目的係在找告訴人之子
      陳國信協商股票投資虧損分攤一事，並非前往找告訴人，
      且依上開告訴人、證人丙○○○於偵審中所述：案發當日
      被告帶同至現場之一名約20歲男子對告訴人出言恐嚇時，
      被告正在接聽電話，並未與告訴人說話云云，是衡諸上情
      ，被告對該名約20歲男子出言恐嚇告訴人之行為，因告訴
      人非其等原先預定尋找之對象，故應無事先之謀議，而該
      男子係在現場未尋得陳國信因而對告訴人出言恐嚇，且恐
      嚇時被告正在接聽電話，亦未與告訴人對話，因此亦尚難
      遽認被告對該名男子恐嚇告訴人之行為，有所預見，或在
      場有明示或默示之合意。是依上說明，亦難確認被告與該
      名男子恐嚇之行為，有共同正犯之犯意聯絡。
    綜上所述，告訴人之指訴顯有瑕疵，且為被告所堅決否認，
    尚非無疑，而公訴人之舉證亦尚不足確認被告有被訴之恐嚇
    犯行，此外復查無其他積極證據足認被告確有本件被訴之恐
    嚇犯行，是依上開說明，本件不能證明被告犯罪，自應為無
    罪判決之諭知。
據上論斷，應依刑事訴訟法第301 條第1 項，判決如主文。
本案經檢察官張慶林到庭執行職務
中    華    民    國    98    年    8     月    10    日
                      刑事第十庭  法  官  彭  全  曄
以上正本證明與原本無異。
如不服本判決應於收受送達後十日內向本院提出上訴書狀，並應
敘述具體理由；其未敘述上訴理由者，應於上訴期間屆滿後二十
日內向本院補提理由書（均須按他造當事人之人數附繕本）「切
勿逕送上級法院」。
                                  書記官  黃  頌  棻
中    華    民    國    98    年    8     月    10    日


司法院資訊處製作；財團法人民間司法改革基金會備份。
